【裁判字號】    97,簡上,1148
【裁判日期】    980430
【裁判案由】    傷害
【裁判全文】
臺灣高雄地方法院刑事判決            97年度簡上字第1148號
上  訴  人  臺灣高雄地方法院檢察署檢察官
上  訴  人
即  被  告  乙○○
上列上訴人因被告傷害案件，不服本院高雄簡易庭於民國97年11
月14日所為97年度審簡字第5844號刑事簡易判決（聲請簡易判決
處刑案號：97年度偵字第16765 號），提起上訴，本院管轄之第
二審合議庭判決如下：
    主  文
上訴駁回。
    事  實
一、乙○○與丙○○前因精神疾病均在財團法人臺灣省私立高雄
    仁愛之家附設慈惠醫院住院治療，其2 人平日即有諸多爭吵
    而素有嫌隙，詎乙○○竟基於傷害丙○○身體之犯意，於民
    國97年2 月4 日下午4 時20分許，在高雄縣大寮鄉○○○路
    457 號前，持鋁棒毆打丙○○之左肘、右小腿等處，致其受
    有左肘挫傷、右小腿挫傷腫脹及左尺骨上1/3 骨折之傷害。
二、案經丙○○訴由高雄縣政府警察局林園分局移送臺灣高雄地
    方法院檢察署檢察官聲請以簡易判決處刑。
    理  由
壹、證據能力部分：
一、按被告以外之人，於審判外之言詞或書面陳述，除法律有規
    定者外，不得作為證據；又被告以外之人（包括證人、鑑定
    人、告訴人、被害人及共同被告等）於檢察事務官、司法警
    察官或司法警察調查中所為之陳述，與審判中不符時，其先
    前之陳述具有較可信之特別情況，且為證明犯罪事實存否所
    必要者，得為證據，刑事訴訟法第159 條第1 項、第159 條
    之2 分別定有明文。是被告以外之人於司法警察（官）調查
    中所為之陳述，依刑事訴訟法第159 條第1 項規定，係屬傳
    聞證據，原則上無證據能力，惟如該陳述與審判中不符時，
    其先前之陳述具有較可信之特別情況，且為證明犯罪事實存
    否所必要者，依同法第159 條之2 規定（即刑事訴訟法第15
    9 條第1 項所指之「除法律有規定者外」），始例外認為有
    證據能力。如該陳述與審判中相符時，因該陳述並不符合刑
    事訴訟法第159 條之2 有關傳聞例外之規定，故不得作為認
    定本案犯罪事實有無之證據。此時，當以其於審判中之陳述
    作為證據。本件被告乙○○認證人丙○○於警詢中所為之陳
    述，無證據能力，且因證人丙○○前開警詢中之陳述，核與
    審判中之陳述相符。是依前開說明，證人丙○○前開警詢中
    之陳述，並無傳聞證據例外之情形，應無證據能力，此時，
    當以證人丙○○於審判中之陳述作為證據。
二、按被告以外之人於審判外之陳述，雖不符刑事訴訟法第159
    條之1 至第159 條之4 之規定，而經當事人於審判程序同意
    作為證據，法院審酌該言詞陳述或書面陳述作成時之情況，
    認為適當者，亦得為證據，刑事訴訟法第159 條之5 第1 項
    定有明文。本件檢察官、被告於本院行準備審判程序時，就
    本判決所引用被告以外之人於審判外之言詞或書面陳述，均
    明示同意有證據能力，本院審酌該具有傳聞證據性質之證據
    ，其取得過程並無瑕疵，與待證事實具有關聯性，證明力非
    明顯過低，以之作為證據係屬適當，認俱得為證據。至本判
    決未引用之證據，既未經援引為認定事實之基礎，爰不逐一
    論述該等證據之證據能力，附此敘明。
貳、實體部分：
一、訊據上訴人即被告乙○○固坦認於前揭時、地有出手毆打告
    訴人之手臂及腿部，惟否認有何傷害之犯行，辯稱：係丙○
    ○先對伊毆打，伊患有精神分裂症，倒地後發病而無意識反
    擊丙○○，且係出於正當防衛，並無犯意等語。經查：
  (一)被告於前揭時、地，持鋁棒毆打告訴人丙○○之左肘、右小
    腿等處，致其受有左肘挫傷、右小腿挫傷腫脹及左尺骨上1/
    3 骨折傷害之事實，業據告訴人即證人丙○○於本院審理中
    證述綦詳（見本院卷第90至93頁）；並有大東醫院之診斷證
    明書可參（見警卷第5 頁），應堪認定。至被告雖以前開情
    詞置辯，惟：
  1.觀諸被告於警詢及偵查中，對於其於97年2 月4 日下午4 時
    20分許，在高雄縣大寮鄉○○○路457 號前，與告訴人發生
    爭執之經過情形均能陳述歷歷，且未曾向員警或檢察官陳述
    其於爭執過程精神分裂症發作乙節，亦有被告之調查、訊問
    筆錄可參（見警卷第3 至4 頁、偵卷第9 至11頁），可見被
    告於事發當時尚有依其辨識而為行為之能力。是被告辯稱：
    案發時因精神分裂症發病，而無意識反擊告訴人等語，不足
    採信。
  2.被告於偵查中陳稱：丙○○持長約20公分之鐵器毆打其左手
    、頭部及左腳等語（見偵卷第11頁），核與其提出之大東醫
    院診斷證明書診斷欄記載傷勢部位為：「一右手背擦傷。二
    右膝擦傷」不符（見警卷第6 頁），且若告訴人以鐵器毆打
    被告頭部，何以同日就診時並未檢查出被告頭部有外傷？而
    該診斷證明書上雖另有記載：「三主訴：左手及指疼痛。四
    主訴：腰下部疼痛。五主訴：左膝疼痛」等語，然此僅係被
    告個人之陳述，診斷醫師並未於上開主訴部位發覺有何外傷
    ，故未於診斷證明書記載上開部位受傷。再者，關於告訴人
    所持毆打被告之器物部分，被告於偵查中先後陳述告訴人係
    拿鐵塊、鐵棍、機車大鎖對伊毆打，已有不一。參以被告之
    上開傷勢均為擦傷，如係遭拿鐵塊、鐵棍、機車大鎖毆打，
    衡情鐵製棍棒具有一定質量，持之朝人體揮打，被告理應會
    受有挫傷、瘀傷或腫脹等之傷害，而非僅係上開輕微之傷勢
    ，且告訴人既持有器物足以毆打被告，因該器物未遭被告奪
    下作為反擊之工具，何以告訴人之傷勢重於被告？足見被告
    係基於傷害之犯意而為前開犯行，被告辯稱係告訴人先出手
    對伊毆打，伊出於正當防衛反擊等語，亦非可採。
  (二)綜上，本件事證已臻明確，被告傷害犯行洵堪認定，應予依
    法論科。
二、核被告所為，係犯刑法第277 條第1 項之普通傷害罪。原審
    以被告罪證明確，因而依刑事訴訟法第449 條第1 項前段、
    第3 項、第454 條第2 項，刑法第277 條第1 項、第41條第
    1 項前段，刑法施行法第1 條之1 之規定，並審酌被告僅因
    細故即持棍棒毆打告訴人，致告訴人受有上開傷害，不知以
    和平理性之方式解決爭議，所為實有不該，且迄未與告訴人
    達成和解，犯後否認犯行，態度不佳等一切情狀，量處被告
    拘役55日，併諭知易科罰金之折算標準。本院復酌以被告僅
    因細故即毆打他人，無視社會法秩序之規範，且犯後未能坦
    承犯行，亦未與告訴人達成和解，原審量處前述之科刑，已
    足達儆懲之效，認事用法均妥適，量刑亦未逾越法定刑之範
    圍，是被告提起上訴猶飾詞否認犯行，檢察官則以被告未與
    告訴人和解，未坦承犯行，原審量刑難謂相當為由，提起上
    訴，均無理由，應予駁回。
據上論斷，應依刑事訴訟法第455 條之1 第1 項、第3 項、第36
8條、第364 條，判決如主文。
本案經檢察官甲○○到庭執行職務。
中    華    民    國    98    年    4     月    30    日
                  刑事第九庭  審判長法  官   鄭詠仁
                                    法  官   王碧瑩
                                    法  官   方錦源
上列正本證明與原本無異。
本件不得上訴。
中    華    民    國    98    年    4     月    30    日
                                      書記官   鄧思辰
附錄本判決論罪科刑法條：
刑法第277 條第1 項
傷害人之身體或健康者，處 3 年以下有期徒刑、拘役或 1 千元
以下罰金。


司法院資訊處製作；財團法人民間司法改革基金會備份。
